【裁判字號】    97,竹簡,224
【裁判日期】    970325
【裁判案由】    損害賠償
【裁判全文】
臺灣新竹地方法院民事簡易判決         97年度竹簡字第224號
原      告  兆豐產物保險股份有限公司
法定代理人  甲○○
訴訟代理人  乙○○
            杜惠平
被      告  丙○○
上列當事人間請求損害賠償事件，本院於民國96年3月11日言詞
辯論終結，判決如下：
    主      文
被告應給付原告新臺幣捌萬仟柒佰肆拾陸元，及自民國九十
七年二月十九日起至清償日止，按年息百分之五計算之利息。
原告其餘之訴駁回。
訴訟費用由被告負擔百分之四十，餘由原告負擔。
本判決第一項得假執行。
    事實及理由
一、事實摘要：
(一)、原告主張：
(1)、被告前於民國96年6月19日下午6時10分許，酒後駕駛車號LX
    -9563號自用小客車，於國道3號高速公路南下95公里746公
    尺處撞擊原告承保，訴外人洪華廷所有之車號2692-JL號自
    用小客車，致訴外人洪華廷所有之車輛受損，案經國道公路
    警察局第6警察隊處理，被告遭臺灣新竹地方法院檢察署檢
    察官以96年度偵字第3794號案件，聲請公共危險罪簡易判決
    處刑，被告肇事事證明確，其酒後駕駛車輛於行駛中加損害
    於他人，依民法第191條之2及第184條之規定，應賠償所生
    之損害。
(2)、查上開車禍後，車號2692-JL號自用小客車經駿達汽車股份
    有限公司（下稱駿達公司）估修，計需花費新臺幣（下同）
    351,735元，其中210,000元業由原告墊付予駿達公司，依保
    險法第53條之規定原告取得代位求償權，經原告於96年7月1
    7日寄發存證信函向被告催討，被告仍不願賠付，而被告與
    訴外人洪華廷於96年10月5日在刑事案件審理時達成之民事
    和解，應僅限於賠償訴外人洪華廷因車禍所受之體傷，並不
    影響原告代位行使上開車輛損壞之請求權，爰依侵權行為及
    債權讓與之法律關係，提起本件訴訟，並聲明：被告應給
    付原告210,000元，及自起訴狀繕本送達之翌日起至清償日
    止，按年息百分之5計算之利息。訴訟費用由被告負擔。
(二)、被告則以：被告確與訴外人洪華廷發生車禍，雖原告因承保
    訴外人洪華廷所有之上開自用小客車而賠償210,000元，但
    被告與訴外人洪華廷已於刑事案件審理時達成民事和解，由
    被告賠償訴外人洪華廷150,000元，不應再給付賠償金予原
    告等語置辯，並聲明：原告之訴駁回。
二、本院之判斷：
(一)、原告主張被告於96年6月19日下午6時10分許，酒後駕駛車號
    LX-9563號自用小客車駛上國道3號高速公路，待駛至該高速
    公路南下95公里746公尺處時，本應注意變換車道時，應讓
    直行車先行，並注意安全距離，竟貿然自外側車道切入內側
    車道，不慎碰撞內側車道上訴外人洪華廷所駕駛之車號2692
    -JL號自用小客車，致訴外人洪華廷所有之車輛受損，計需
    支出351,735元修理費，原告為該自用小客車之承保人，因
    而墊付其中210,000元而取得法定代位權等情，業據提出與
    其所述相符之查核單、車號2692-JL號自用小客車行車執照
    、臺灣新竹地方法院檢察署96年度偵字第3794號聲請簡易判
    決處刑書、國道公路警察局道路交通事故當事人登記聯單、
    駿達公司估價單、發票、賠款滿意書、存證信函各1份及車
    損相片共12張為證，且經本院依職權調取本院96年度竹交簡
    字第977號卷宗核閱無訛，被告對此亦不為爭執，自堪信原
    告之主張為真實。
(二)、按汽車在同向2車道以上之道路變換車道時，應讓直行車先
    行，並注意安全距離；汽車駕駛人飲用酒類後其吐氣所含酒
    精濃度超過每公升0.25毫克者，不得駕車；道路交通安全規
    則第98條第1項第6款、第114條第2款分別定有明文。被告於
    上開時地駕車本應注意上開規定，其於飲酒後吐氣所含酒精
    濃度達每公升0.32毫克，猶駕車上路，有上開刑事案卷所附
    酒精測定紀錄表可佐，其於變換車道時，未讓直行車先行及
    注意安全距離，均已違反上開規定，參諸被告肇事當時天候
    晴、日間自然光線、視距良好，路面舖設柏油、無缺陷及障
    礙物等情，有同上刑事案卷內道路交通事故調查報告表可證
    ，依當時情形又無不能注意之情事，竟未注意及此，因而撞
    擊訴外人洪華廷所駕駛之車號2692-JL號自用小客車，被告
    對於本件車禍之發生確有過失。被告之上開過失與原告所承
    保之上開車輛受損，亦有相當因果關係，被告自應就上開車
    輛負侵權行為之損害賠償責任。
(三)、按汽車、機車或其他非依軌道行駛之動力車輛，在使用中加
    損害於他人者，駕駛人應賠償因此所生之損害；民法第191
    條之2前段定有明文。又物被毀損時，被害人除得依據民法
    第196條請求賠償外，並不排除民法第213條至第215條之適
    用，依民法第196條請求賠償物被毀損所減少之價額，得以
    修復費用為估定之標準，但以必要者為限（例如：修理材料
    以新品換舊品，應予折舊），亦有最高法院77年度第9次民
    事庭會議決議、60年度臺上字第1505號及73年度臺上字第15
    74號判決意旨可資參照。另被保險人因保險人應負保險責任
    之損失發生，而對於第三人有損失賠償請求權者，保險人得
    於給付賠償金額後，代位行使被保險人對於第三人之請求權
    ，保險法第53條第1項亦有規定。本件毀損事故之發生確係
    被告之行為所致，已如前述，被保險人就上開車輛遭毀損所
    生之損害，本得基於侵權行為法律關係向被告請求賠償。查
    原告主張其所承保之上開車輛因遭被告毀損，致該車受損，
    須支付工資79,500元、塗裝24,100元及零件248,135元，總
    計351,149元之修理費，原告因此支付其中工資56,576元及
    零件143,424元等費用，業經原告提出估價單及統一發票為
    證，被告對此亦不爭執，自堪信為真正，而前開估價單所列
    各項，與警方至現場處理所作之紀錄及拍攝車輛受損之照片
    互核以觀，應認均係有關上開車輛遭毀損所需修復之項目，
    且其修復之金額亦尚屬合理，從而原告基於保險代位之法律
    關係，向被告請求就其行為負損害賠償責任，自屬有據。
(四)、原告請求被告賠償受損車輛所減少之價額，應以必要者為限
    ，因原告承保之上開車輛係於92年10月30日新領牌照開始使
    用，有行車執照附卷可憑，算至本件事故發生時（即96年6
    月19日）已使用3年7個月又20天，而營利事業所得稅結算申
    報查核準則第95條第8項既規定「依固定資產提列折舊採用
    定率遞減法者，以一年為計算單位，其使用期間未滿一年者
    ，按實際使用之月數相當於全年之比例計算之，不滿一月者
    ，以月計。」則新品取代舊品間之差價應予折舊扣除，是依
    原告所提發票之記載，更新零件費用合計為143,424元，本
    院依行政院臺（86）財字第52053號公布之固定資產耐用年
    數表及固定資產折舊率表，採定率遞減法計算其折舊，即自
    用小客車耐用年數5年，每年折舊率千分之369，則原告承保
    上開車輛更新零件折舊後金額應為27,170元（計算方式詳附
    表所示）。從而，原告得請求被告賠償修復上開車輛之工資
    56,576元及折舊後之零件金額27,170元，合計為83,746元【
    計算式：56,576＋27,170＝83,746】。
(五)、被告固辯稱其已與訴外人洪華廷達成民事和解，不應再賠償
    原告云云，惟按保險事故發生後，被保險人對第三人有損害
    賠償請求權者，於保險人履行其保險賠償義務後，其請求權
    當然移轉於保險人，被保險人於受領保險給付之範圍內，對
    第三人之債權即已喪失，則其與第三人縱有和解或拋棄情事
    ，亦不影響保險人因保險給付而取得之代位權；保險人依保
    險法第53條第1項規定行使法定代位權，固應依民法第297條
    第1項之規定，於通知第三人後，始對該第三人發生效力。
    但在未對第三人為保險代位之通知前，第三人對被保險人所
    為之清償，亦難謂無效而不生損害賠償義務消滅之效力；最
    高法院86年度臺上字第985號、87年度臺上字第280號判決意
    旨可供參考。查原告於墊付上開210,000元修理費後，業於9
    6年7月17日寄發存證信函向被告催討，被告於96年10月5日
    始與訴外人洪華廷達成民事和解，有上開存證信函及和解筆
    錄在卷可佐，則依上開說明，原告於履行其保險賠償義務後
    ，該部分之請求權已移轉於原告，亦即訴外人洪華廷於原告
    賠付之範圍內，對於被告之債權已經喪失，原告且於96年7
    月17日將保險代位之事由通知被告，應由被告向原告給付始
    生清償之效力，故被告雖於96年10月5日與訴外人洪華廷達
    成民事和解，仍不影響被告代位請求之權利，是被告此部分
    之辯解，洵無足採。
(六)、綜上，原告依侵權行為及債權讓與之法律關係，請求被告賠
    償83,746元，及自起訴狀繕本送達翌日即97年2月19日起至
    清償日止，按年息百分之5計算之利息，為有理由，應予准
    許，逾此部分之請求，即屬無據，應予駁回。
三、本件係依民事訴訟法第427條第1項適用簡易訴訟程序所為被
    告敗訴之判決，應依職權宣告假執行。
四、據上論結，本件原告之訴為一部有理由，一部無理由，依民
    事訴訟法第436條第2項、第79條、第389條第1項第3款，判
    決如主文。
中    華    民    國    97    年    3    月    25     日
                  新竹簡易庭  法  官  林昌義
以上正本係照原本做成。
如對本判決上訴，須於判決送達後20日內向本院提出上訴狀。
中    華    民    國    97    年    3    月    25     日
                              書記官  馮玉玲
附表：
┌───────────────────────────────────┐
│車牌號碼2692-JL號自用小客車更新零件費用折舊之計算                     │
├──────┬────────────────────────────┤
│第一年折舊  │143,424×0.369＝52,923                                  │
├──────┼────────────────────────────┤
│第二年折舊  │(143,424－52,923)×0.369=33,395                         │
├──────┼────────────────────────────┤
│第三年折舊  │(143,424－52,923－33,395)×0.369=21,072                 │
├──────┼────────────────────────────┤
│第四年折舊  │(143,424－52,923－33,395－21,072)×0.369÷12×8=8,864   │
├──────┴───┬────────────────────────┤
│時價即折舊後之金額  │143,424－52,923─33,395－21,072─8,864＝27,170  │
├──────────┴────────────────────────┤
│備註：上列計算小數點以下均四捨五入                                    │
└───────────────────────────────────┘


司法院資訊處製作；財團法人民間司法改革基金會備份。
